臺灣臺南地方法院民事判決　九十一年度訴字第二六二九號
　　原　　　告　　乙○○
　　被　　　告　　大地開發股份有限公司
　　法定代理人　　丙○○
　　被　　　告　　甲○○
右當事人間請求返還買賣價金事件，本院判決如左：
　　主　　　文
被告大地開發股份有限公司應給付原告新台幣肆拾捌萬元，及自民國九十一年七月二
十四日起至清償日止，按年息百分之五計算之利息。
被告甲○○應給付原告新台幣捌拾玖萬陸仟元，及自民國九十一年七月二十四日起至
清償日止，按年息百分之五計算之利息。
訴訟費用由被告負擔。
本判決主文第一、二項部分，於原告依序以新台幣壹拾陸萬元、參拾萬元分別為被告
大地開發股份有限公司、被告甲○○供擔保後，各得為假執行。
　　事實及理由
一、被告大地開發股份有限公司業經合法通知，未於言詞辯論期日到場，核無民事訴
    訟法第三百八十六條所列各款情形，爰依原告之聲請，由其一造辯論而為判決。
二、本件原告起訴主張：緣被告大地開發股份有限公司（以下簡稱大地公司）在台南
    縣後壁鄉推出「台大山莊嘉南尊爵」個案，標榜養生優質、山水環抱、美式優質
    別墅，並在嘉義縣市、台南縣市大力推銷，而原告在嘉義市擔任醫師工作，對於
    生活品質及居住環境有相當之要求，因而對該預售個案規劃設計甚為滿意，乃於
    九十一年一月三十一日與被告訂立房地買賣契約書，購買該個案編號「Ｃ１２」
    之房地一棟，總價為九百八十五萬元（其中房屋部分係與被告大地公司締約、土
    地部分則係與地主即被告甲○○締約），其中房屋部分面積為一二二點九０坪價
    款為三百四十五萬元，土地部分面積約為九二點八五坪（即坐落台南縣後壁鄉○
    ○段一七五一、一七五三之一、一七五五、一七五六地號面積計三八二七點九八
    坪中共有持分十萬分之二四二六）價款為六百四十萬元，締約後原告即按房屋興
    建進度繳款，截至九十一年七月二十四日止，原告已繳房屋款四十八萬元予被告
    大地公司，已繳土地款八十九萬六千元予被告甲○○，詎事後卻驚傳被告大地公
    司發生財務危機，已自九十一年九月十二日起全面停工，無力繼續興建，並已將
    整個個案讓與他人。原告曾於九十一年十月一日函請被告至工地協調未果，而該
    接手之公司則另外提出合約書要求原告另外簽訂，原告擔心血本無歸，損害繼續
    擴大，遲遲不敢簽訂，嗣經原告多方探詢，始知被告大地公司及被告甲○○已將
    整個個案讓予案外人松橋實業股份有限公司，個案名稱改為「龍華大富城堡」，
    其中編號Ｃ１之購買戶陳黃麗娟並已另外與松橋實業股份有限公司簽訂土地、房
    屋預訂買賣契約書。按依原告與被告大地公司所簽訂合約書第十四條之約定：本
    約有效期間內，非經甲方（即原告）同意，乙方（大地公司）不得將權利與義務
    讓予其他人，否則以違約論；如有涉訟時，雙方同意以台灣台南地方法院為第一
    審管轄法院。又原告與地主即被告甲○○所簽訂之合約書雖無上開條款，但預售
    屋之買賣，土地與房屋係屬一體兩面，同其命運，房屋解約則土地亦一併解約，
    被告大地公司及被告甲○○既然擅將與原告之權利義務讓與案外人松橋實業股份
    有限公司，顯然違約甚明，況預售屋之買賣，著重在相對人之資格，相對人擅自
    將契約之權利義務讓與第三人，顯然會影響契約履行之可能性，自應准許原告解
    除契約，始足以保障預售屋買受人。茲原告已發函向被告大地公司及甲○○解除
    買賣契約，則依據民法第二百五十九條第二款之規定（契約解除時，當事人雙方
    回復原狀之義務，除法律另有規定或契約另有訂定外，其受領之給付為金錢者，
    應附加自受領時起利息償還之），被告二人自應分別返還其已收受之買賣價金，
    並加給自被告最後受領該買賣價金之日（九十一年七月二十四日）起至清償日止
    ，按年息百分主計算之利息，爰訴請被告二人分別給付如主文第一、二項所示之
    金額與利息，並願供擔保請准宣告假執行等語。
三、被告大地公司雖未於言詞辯論期日到場，惟據到場被告甲○○所為之聲明、陳述
    ，則對於原告主張：兩造曾於右揭時地訂立右開買賣契約，由原告向被告二人分
    別購買「台大山莊嘉南尊爵」編號「Ｃ１２」之房屋土地一棟，總價為九百八十
    五萬元（其中房屋部分係與被告大地公司締約、土地部分則係與地主即被告甲○
    ○締約），其中房屋部分價款為三百四十五萬元，土地部分價款為六百四十萬元
    ，締約後原告即按房屋興建進度繳款，截至九十一年七月二十四日止，原告已繳
    房屋款四十八萬元，已繳土地款八十九萬六千元，事後被告大地公司卻發生財務
    危機，已自九十一年九月十二日起全面停工，無力繼續興建，並已將整個建築個
    案讓與他人，目前，被告大地公司及被告甲○○已將上開整個建築個案讓予案外
    人松橋實業股份有限公司，個案名稱改為「龍華大富城堡」等情，固不爭執，且
    自認渠明知自己係本件買賣契約中土地部分之出賣人，亦確曾提供自己之印章交
    付予大地公司，俾利本件買賣房屋土地等手續之進行等情無訛在卷，惟另以：渠
    並未拆閱原告所寄送之存證信函，況原告所繳購買土地之款項係由被告大地公司
    領走，被告甲○○應無義務返還云云置辯，爰請求駁回原告之訴等語。
四、查原告起訴所主張之右揭事實，業據提出與其所述相符之房屋委建合約書一份、
    土地買賣合約書一份、龍華大富城堡合約書即土地房屋預定買賣契約書兩份、存
    證信函兩份為證，而到場被告甲○○對於原告主張：兩造曾於右揭時地訂立右開
    買賣契約，由原告向被告二人分別購買「台大山莊嘉南尊爵」編號「Ｃ１２」之
    房屋土地一棟，總價為九百八十五萬元（其中房屋部分係與被告大地公司締約、
    土地部分則係與地主即被告甲○○締約），其中房屋部分價款為三百四十五萬元
    ，土地部分價款為六百四十萬元，締約後原告即按房屋興建進度繳款，截至九十
    一年七月二十四日止，原告已繳房屋款四十八萬元，已繳土地款八十九萬六千元
    ，事後被告大地公司卻發生財務危機，已自九十一年九月十二日起全面停工，無
    力繼續興建，並已將整個建築個案讓與他人，目前，被告大地公司及被告甲○○
    已將上開整個建築個案讓予案外人松橋實業股份有限公司，個案名稱改為「龍華
    大富城堡」等情，亦不爭執，且自認渠明知自己係本件買賣契約中土地部分之出
    賣人，復確曾提供自己之印章交付予大地公司，俾利本件買賣房屋土地等手續之
    進行等情無訛在卷，應堪信原告之主張為真實。雖然被告甲○○另以前揭情詞置
    辯。惟查：被告甲○○既自承渠明知自己係本件買賣契約中土地部分之出賣人，
    復確曾提供自己之印章交付予大地公司，俾利本件買賣房屋土地等手續之進行等
    情無訛在卷，自應認被告甲○○業已授權大地公司使用其印章，蓋用在系爭買賣
    契約書之收款處，從而，自應認被告甲○○確已授權大地公司代為收受原告所繳
    付之各該期土地買賣價金，是被告甲○○辯稱渠並未收受土地買賣價金捌拾玖萬
    陸仟元云云，自無足採。又被告甲○○亦自承原告所寄送存證信函之地址，確係
    渠住所地，該信函係由渠女兒王中伶所代收等語在卷，則該存證信函顯已由被告
    甲○○之家屬代收，自應發生送達之效力，從而，被告甲○○主張渠並未拆閱原
    告所寄送之存證信函，本件尚未發生解約之效果云云，亦顯無足採。
五、按契約解除時，當事人雙方回復原狀之義務，除法律另有規定或契約另有訂定外
    ，其受領之給付為金錢者，應附加自受領時起利息償還之，民法第二百五十九條
    第二款著有明文。查本件原告既因被告等擅將其與原告間之權利義務讓與案外人
    松橋實業股份有限公司，顯然違約，況預售屋之買賣，亦著重在售屋者之資格，
    售屋者擅將契約之權利義務讓與第三人，顯亦足以影響預售屋契約之履行，從而
    ，原告主張其業已合法解除其與被告大地公司及甲○○間系爭房屋土地買賣契約
    ，應屬有理由，已如前述，且被告甲○○上開辯解又顯無足採，則本件原告本於
    解除契約回復原狀之法律關係，訴請被告二人分別返還如主文第一、二項所示其
    已收受之買賣價金，並加給自被告最後受領該買賣價金之日（即九十一年七月二
    十四日）起至清償日止，按年息百分主計算之利息，洵屬有據，應予照准。又本
    件原告陳明願供擔保，聲請宣告假執行，核無不合，爰酌定相當之擔保金額併予
    准許。
六、據上論結，本件原告之訴為有理由，依民事訴訟法第三百八十五條第一項前段、
    第八十五條第一項、第七十八條、第三百九十條第二項判決如主文。
中　　　華　　　民　　　國　　九十一　　年　　 十二　　 月　　 三十　　 日
                                臺灣臺南地方法院民事第三庭
~B法　　　官　王金龍
右為正本係照原本作成
如對本判決上訴，須於判決正本送達後二十日內向本院提出上訴狀。
中　　　華　　　民　　　國　　九十一　　年　　 十二　　 月　　 三十　　 日
~B法院書記官　張淑珍
